臺灣高雄地方法院交通事件裁定　　　　 93年度交聲字第731號
原處分機關　交通部公路總局高雄區監理所
異　議　人　甲○○　男　51歲.
即受處分人
上列異議人即受處分人因違反道路交通管理處罰條例案件，對於
交通部公路總局高雄區監理所民國93年12月8 日所為之處分（原
處分：高監自字第裁80－Ｂ00000000號），聲明異議，本院裁定
如下：
    主  文
異議駁回。
    理  由
一、本件異議意旨略以：交通部公路總局高雄區監理所依據員警
    之舉發通知單，認異議人即受處分人（下稱異議人）駕駛車
    牌號碼ＺＫ－859 號營業用小客車，於民國93年11月10日10
    時15分許，自高雄市○○路由南向北行駛至該路與三多路之
    交岔路口時違規紅燈右轉，經值勤警員示意異議人停車，惟
    異議人未停車受檢，逕由三多路行駛至中華路口，經員警以
    巡邏車攔停，即以異議人違反道路交通管理處罰條例第53條
    （裁決書贅引第1 項）「汽車駕駛人，行經有燈光號誌管制
    之交岔路口闖紅燈」、同條例第60條第1 項「汽車駕駛人，
    駕駛汽車有違反本條例之行為，經交通勤務警察或依法令執
    行交通稽查任務人員制止時，不聽制止或拒絕停車接受稽查
    而逃逸」」之規定，裁罰新台幣（下同）5,700 元，並依同
    條例第63條第1 項規定計違規點數共4 點。然本件員警執行
    職務時，站立於路旁隱蔽之處，現場高雄市○○路及三多路
    ，交通繁忙往來汽車眾多，異議人紅燈右轉時，係注意異議
    人左方有無來車，完全未發現異議人右方路旁有員警攔停，
    因此繼續向前行駛，異議人並非故意逃逸；又異議人若故意
    拒絕停車受稽查而逃逸，理應加速行駛，豈會在相距約100
    餘公尺中華路口遭巡邏車攔下？是以，異議人對於拒絕停車
    受稽查之處分提出異議，請求撤銷原處分等語。
二、按「汽車駕駛人，行經有燈光號誌管制之交岔路口闖紅燈者
    ，處新臺幣1,800 元以上5,400 元以下罰鍰」、「汽車駕駛
    人，駕駛汽車有違反本條例之行為，經交通勤務警察或依法
    令執行交通稽查任務人員制止時，不聽制止或拒絕停車接受
    稽查而逃逸者，除按各該條規定處罰外，處新臺幣3,000 元
    以上6,000 元以下罰鍰」，道路交通管理處罰條例第53條、
    第60條第1項分別著有規定。
三、訊據異議人固坦認有於上揭時、地駕駛上開營業用小客車，
    沿高雄市○○路由南向北行駛至三多路之交叉路口而違規紅
    燈右轉，嗣而為警駕駛巡邏車於三多路至中華路口攔停舉發
    之事實，惟辯稱：當時車上有客人急著去趕火車，伊要趕時
    間並沒有看到警員在三多路與自強路轉彎路口，開到中華路
    口與三多路口停紅綠燈時，警員就開警車到我前面攔我下來
    ，伊先前沒有看到警察，所以並未不服取締云云。經查：
    (一)異議人於上開時、地駕駛其營業用小客車，沿高雄自強路
      由南向北行駛至三多路口違規紅燈右轉，至三多路及中華
      路口時，為警駕駛警車攔截並當場舉發之情，經異議人供
      承明確，並與證人即現場舉發之高雄市政府警察局交通大
      隊第五分隊員警黃秋寶證述一致；是以，異議人駕車於有
      燈光號誌管制之交叉路口違規紅燈右轉，經警駕車攔截製
      單舉發之事實，應可採認。
    (二)又本件舉發經過，經證人黃秋寶證稱：「（法官問：本件
      是你舉發？舉發經過？）…，本件是我開單，…，我當時
      站在三多路與自強路口東南角的慢車道上面，我們有開警
      車，警車停旁邊，我們站在警車的後面，均身著制服，異
      議人是由南往北行駛自強路右轉三多路，我看到異議人紅
      燈右轉，我就馬上跑出去接近快慢車道分隔線攔他，我手
      舉起來表示攔截的手勢，我有目視他，還有吹警笛，警車
      距離轉彎路口30公尺，我看到他右轉到我跑出去攔他的位
      置約15公尺，我一出來攔他約2 、3 秒，異議人開過去沒
      有停下來，剛好中華路、三多路口是紅燈，我們認為可以
      攔到他，他行駛至三多路的來向車道（逆向），明顯是要
      躲我們，我們就開警車，也開到來向車道異議人車子的前
      面，攔到路邊，開立違規右轉、不服警察取締的罰單（法
      官問：為何記憶清楚？）因為這件是我到交通大隊之後，
      第一次當場開立駕駛人不服警察取締的告發單」、「（法
      官問：當時的路口的車流量？）車流量普通，不會很大，
      我們站的位置是公車站牌，一般人可以明顯看到，視線良
      好」、「我們不可能看到有人違規，再從人行道跑出來。
      因為異議人要跑走，慢車道都是機車停駛，無法快速駛離
      ，所以他才開到來向車道，他可能想直行或左轉，因為中
      華路車流很多，他不便闖紅燈危險，所以才攔到異議人」
      等語綦詳（見本院94年1 月20日訊問筆錄），而證人與異
      議人素不相識，業經異議人於本院訊問時供承在卷，證人
      要無設詞虛構之理，其證述上開各節應為真實。又交通員
      警掣單舉發違反道路交通管理處罰條例所列之違規事實，
      本質上為行政處分，係公務員基於職務上權力，依法就特
      定之具體事件所為具有公法上效果之單方行政行為，基於
      公務員為公法上行為具有公信力之原則，該行政處分當可
      被推定為真正，其據以依法處分之事實認定亦為真正無誤
      ，本此公信原則，乃立法者賦予行政機關制定違反道路交
      通事件統一裁罰標準及處理細則，使勤務員警得當機處分
      （如該細則第23條）以達其維護交通秩序、安全之行政目
      的，反之，若謂公務員一切行政行為均需預留證據以證其
      實，則國家行政勢必窒礙難行，據此，刑事訴訟法就犯罪
      證據有關之規定中與屬行政秩序罰之交通違規裁罰本質不
      合之部分，自不在準用之列。從而，受處分人既未就執勤
      員警之舉發有誤提出相關證據以供調查，亦查無任何證據
      足資證明其有捏造事實違法取締之情事，則執勤員警本其
      維護交通秩序、安全職責所為之舉發，自應受到合法、正
      確之推定。受處分人在別無任何證據之下，徒憑揣測任意
      質疑本件違規不服稽查取締逃逸部分舉發之正確性，尚無
      可採。則異議人行至有燈光號誌管制之交叉路口，仍違規
      紅燈右轉，卻未依交通執勤員警指示停車受檢，而逕行駛
      離，嗣而為警由後追趕攔截，則其不服員警稽查取締而逃
      逸之違規行為，已堪認定。
四、綜上所述，異議人前揭所辯，不足採信，其有違規情事無訛
    。故原處分機關即交通部公路總局高雄區○○○○○道路交
    通管理處罰條例第53條、第60條第1 項之規定，裁處異議人
    5,700 元，並依同條例第63條第1 項規定計違規點數計4 點
    ，核無不當，從而，本件異議為無理由，應予駁回。
五、據上論斷，依道路交通案件處理辦法第20條，裁定如主文。
中　　華　　民　　國　　94　　年　　6 　　月　　6 　　日
                  交通法庭    法　官  楊佩蓉
以上正本證明與原本無異。
如不服本裁定，應於收受送達後5 日內向本院提出抗告狀。
中　　華　　民　　國　　94　　年　　6 　　月　　6 　　日
　　　　　　　　　　　　　　　書記官  翁淑珮
